臺灣高等法院刑事判決
110年度上訴字第1373號
上  訴  人
即  被  告  林育廷


指定辯護人  義務辯護黃紘勝律師
上  訴  人
即  被  告  施宏軒



選任辯護人  沈鴻君律師(法扶)
            楊偉奇律師(法扶) 
上列上訴人等因違反毒品危害防制條例案件，不服臺灣桃園地方
法院109年度訴字第39號，中華民國110年3月16日第一審判決（
起訴案號：臺灣桃園地方檢察署109年度偵字第17580號），提起
上訴，及併案審理(案號：臺灣桃園地方檢察署109年度偵字第24
268號)本院判決如下：
    主  文
原判決撤銷。
甲○○共同運輸第一級毒品，處有期徒刑陸年陸月。
乙○○共同運輸第一級毒品，處有期徒刑拾年；未扣案之供犯罪預
備之物新臺幣壹萬元追徵其價額。
扣案如附表編號一所示之海洛因沒收銷燬之；扣案如附表編號二
、三及四所示之物均沒收。
    犯罪事實
一、乙○○與真實身分不詳綽號「波哥」之成年男子，共同基於運
    輸第一級毒品及私運管制物品進口之犯意聯絡，於民國109
    年4月間，由乙○○持附表編號3所示之手機與「波哥」聯繫後
    ，允為在我國境內負責接應夾藏海洛因之進口包裹，再送至
    指定地點，並約定事成後可獲得新臺幣（下同）20萬元至25
    萬元之報酬。乙○○於同年5月初，再以10萬元為代價，邀甲○
    ○擔任實際收件人，負責出面代收包裹。甲○○亦知悉其代收
    之包裹內夾藏第一級毒品海洛因，仍基於運輸第一級毒品及
    私運管制物品進口之犯意，而與乙○○形成共同犯罪之意思聯
    絡，允為代收包裹，並提供自己之姓名及地址作為收件人資
    料。乙○○則另申辦附表編號4所示手機門號作為包裹收件人
    電話。嗣於同年5月25日，夾藏附表編號1所示海洛因之包裹
    ，透過不知情航空貨運業者自泰國起運，於同日運抵我國桃
    園機場而進口。於翌（26）日報關時，經財政部關務署臺北
    關發現上開包裹疑似夾藏毒品，於同日函請法務部調查局桃
    園市調查處（下稱桃園市調查處）偵辦，並將上開毒品予以
    扣押，桃園市調查處另將包裹交由不知情DHL快遞人員繼續
    派送。其後乙○○接獲快遞人員通知，得知已可領取包裹，即
    於同年5月27日將附表編號4所示之手機交予甲○○，由甲○○出
    面領貨。甲○○於同日下午前往新竹縣竹北市台元街之DHL竹
    北站領貨時，為埋伏之調查員查獲，調查員另查獲稍後抵達
    DHL竹北站之乙○○，並分別扣得如附表編號3、4所示之手機
    。
二、案經法務部調查局桃園市調查處報請臺灣桃園地方檢察署檢
    察官偵查起訴及移送併辦。
    理  由
壹、程序部分：
一、本件審判範圍：
    臺灣桃園地方檢察署檢察官以109年度偵字第24268號移送併
    辦意旨書移送併案審理之事實與起訴書所載為同一事實，與
    本案為同一案件，自為本院審理範圍，合先說明。
二、證據能力之說明： 
    本院認定事實所引用之下列證據資料（包含供述證據、文書
    證據等），並無證據證明係公務員違背法定程序所取得。又
    檢察官、被告甲○○、乙○○及其等之辯護人於原審準備程序、
    審理時及本院準備程序、審理時，對於原審及本院所提示之
    被告以外之人審判外之供述，包括供述證據、文書證據等證
    據，就證據能力均不爭執，且迄於言詞辯論終結前亦未聲明
    異議，亦無顯有不可信之情況與不得作為證據之情形，本院
    審酌上開證據資料作成時之情況，尚無違法不當及證明力明
    顯過低之瑕疵，而認為以之作為證據應屬適當，依刑事訴訟
    法第159條之5規定，本院所引用供述證據及文書證據等，均
    有證據能力。
貳、實體部分：
一、事實之認定：
    上揭犯罪事實，業據上訴人即被告乙○○於偵查、原審及本院
    審理時及上訴人即被告甲○○於本院審理時均坦承不諱（見偵
    卷一第9至22、153、154、157至161頁；聲羈字第278號卷第
    34至36頁；偵聲卷第21至23頁；原審卷第29至36、63至67、
    151至153、203至214、233至246頁；本院卷第49、94、95、
    240、250、291、304、306頁），並有查獲現場照片、財政
    部關務署臺北關函、DHL派送單、個案委任書、甲○○身分證
    、DHL發票、進口報單、臺北關扣押收據及搜索筆錄、通訊
    軟體對話紀錄截圖、109年5月26日蒐證照片、初步篩檢表及
    檢驗資料等影本在卷可稽（見偵卷一第13、14、23至41、83
    、115至127頁；他卷第34至45、53至59頁），另有扣案毒品
    、包裹及手機可佐。扣案毒品經鑑定之結果，含有第一級毒
    品海洛因成分（詳如附表編號1備註欄），有法務部調查局
    濫用藥物實驗室鑑定書可憑（見偵卷一第219頁），足認被
    告乙○○於偵查、原審及本院審理時暨被告甲○○於本院審理時
    之任意性自白，均核與事實相符，皆可採信。本件事證明確
    ，被告乙○○、甲○○之運輸第一級毒品、私運管制物品進口犯
    行，均堪認定，皆應依法論科。
二、論罪之說明：
　㈠新舊法比較：
　　被告乙○○、甲○○所犯如犯罪事實欄之行為後，毒品危害防制
    條例於109年1月15日總統華總字第1000004091號修正公布，
    於同年7月15日施行，茲比較如下：
  1.毒品危害防制條例第4條第1項：
　　修正前該條項規定：「製造、運輸、販賣第一級毒品者，處
    死刑或無期徒刑；處無期徒刑者，得併科新臺幣2千萬元以
    下罰金。」，修正後則規定：「製造、運輸、販賣第一級毒
    品者，處死刑或無期徒刑；處無期徒刑者，得併科新臺幣3
    千萬元以下罰金。」，毒品危害防制條例第4條第1項之併科
    罰金提高為3千萬元，經比較新舊法結果，以被告行為時即
    修正前毒品危害防制條例第4條第1項規定對被告較為有利，
    依刑法第2條第1項前段規定，自應適用行為時即修正前毒品
    危害防制條例第4條第1項之規定。　
  2.毒品危害防制條例第17條第2項：
　　毒品危害防制條例第17條第2項，於修正施行前規定：「犯
    第4條至第8條之罪於偵查及審判中均自白者，減輕其刑。」
　　，修正施行後則規定：「犯第4條至第8條之罪於偵查及歷次
    審判中均自白者，減輕其刑。」經比較新舊法結果，修正施
    行後毒品危害防制條例第17條第2項規定，係以被告於歷次
    審判中均自白犯罪者，作為減刑之要件，而所謂歷次審判中
    均自白，係指歷次事實審審級（包括更審、再審或非常上訴
    後之更為審判程序），且於各該審級中，於法官宣示最後言
    詞辯論終結時，被告為自白之陳述而言，是修正後之規定並
    未較為有利，依刑法第2條第1項前段規定，應仍適用行為時
    即修正施行前毒品危毒品危害防制條例第17條第2項規定。
　3.至毒品危害防制條例第17條第1項規定「犯第4條至第8條、
    第10條或第11條之罪，供出毒品來源，因而查獲其他正犯或
    共犯者，減輕或免除其刑。」並未修正，附予說明。
  ㈡按海洛因為毒品危害防制條例所列管之第一級毒品，亦為懲
    治走私條例授權行政院公告之管制進出口物品。而運輸行為
    之既遂、未遂，係以是否起運離開現場為準，如已起運離開
    現場，即屬犯罪既遂。其後續運輸過程，則屬犯罪行為之繼
    續。本案夾藏海洛因之包裹，已自泰國起運並運抵我國桃園
    國際機場而進口，其運輸毒品及私運管制物品進口之行為均
    已既遂。核被告乙○○、甲○○所為，均犯修正前毒品危害防制
    條例第4條第1項之運輸第一級毒品罪及懲治走私條例第2條
    第1項之私運管制物品進口罪。
　㈢被告乙○○、甲○○2人與綽號「波哥」之成年男子之間，就本件
    有犯意聯絡及行為分擔，均為共同正犯。　
　㈣被告乙○○、甲○○2人以一運輸行為同時觸犯運輸第一級毒品罪
    及私運管制物品進口罪，為想像競合犯，均應依刑法第55條
    之規定，從一重之運輸第一級毒品罪處斷。
  ㈤刑之減輕是由：
  1.被告乙○○、甲○○均有修正前毒品危害防制條例第17條第
    2項規定之適用：
　⑴按犯第4條至第8條之罪於偵查及審判中均自白者，減輕其刑
    ，修正前毒品危害防制條例第17條第2項定有明文。
　⑵被告乙○○於偵查、原審及本院審理時就本案犯罪事實全部認
    罪；被告甲○○於偵查中雖供承其有懷疑包裹內係毒品，未指
    明係何種毒品(見偵卷一第153頁)，於原審審理時則辯稱以
    為毒品是愷他命，否認知悉是海洛因云云，惟於本院審理陳
    明自始知悉是第一級毒品海洛因(見本院卷第95頁)，參諸前
    開說明，被告乙○○、甲○○2人均有修正前毒品危害防制條例
    第17條第2項規定之適用，事故均依該規定減輕其刑。
　2.毒品危害防制條例第17條第1項規定之適用：　
  ⑴按毒品危害防制條例第17條第1項規定：「犯第4條至第8條、
    第10條或第11條之罪，供出毒品來源，因而查獲其他正犯或
    共犯者，減輕或免除其刑。」所謂供出毒品來源係指足資辨
    別其非屬共犯或共同正犯前手之特徵，使調查或偵查犯罪之
    公務員因而對之發動調查或偵查，而適用該減刑規定，需供
    出毒品來源而查獲者（最高法院97年度台上字第1475號、98
    年度台上字第4062號、98年度台上字第3653號、98年度台上
    字第3391號判決意旨參照）。又上開所稱「供出毒品來源，
    因而破獲者」，係指被告供出毒品來源之有關資料，諸如前
    手之姓名、年籍、住居所、或其他足資辨別之特徵等，使調
    查或偵查犯罪之公務員因而對之發動調查或偵查並破獲者而
    言。申言之，被告之「供出毒品來源」，與調查或偵查犯罪
    之公務員對之發動調查或偵查並進而破獲之間，論理上須具
    有先後且相當之因果關係，固非謂被告一有「自白」、「指
    認」毒品來源之人，而破獲在後，即得依上開規定予以減刑
    。然若被告供出毒品來源者之前，調查或偵查犯罪之公務員
    尚非有確切之證據，足以合理懷疑被告所供販賣毒品來源之
    人，則嗣後之破獲與被告之「供出毒品來源」間，茍具有先
    後且相當之因果關係，自得適用上開規定予以減刑（最高法
    院98年度台上字第6331號判決意旨參照）。
　⑵被告甲○○部分：
　　本院依職權詢問臺灣桃園地方檢察署是否因被告甲○○供述而
    查獲其他正犯或共犯，經臺灣桃園地方檢察署函覆稱：「本
    件因被告甲○○供述而查獲共犯乙○○。」等語，有臺灣桃園地
    方檢察署110年5月18日桃檢俊慎109偵17580字第1109050526
    號函附卷可稽（見本院卷第165頁）。且經證人即調查員丙○
    ○於本院審理時結證稱：「甲○○到DHL櫃台之後，他領貨後，
    我們以現行犯逮捕，一開始甲○○被我們逮捕後，他有跟我們
    說他是受人指示，那時乙○○剛好來查看甲○○領貨的情形，當
    時乙○○一直在DHL公司附近徘徊，我們覺得行跡可疑，我們
    就對乙○○進行盤查，之後戒護甲○○的同仁有問甲○○，認不認
    識乙○○，甲○○回稱，他認識乙○○，就是施軒請他來領貨的，
    但我們當時不確定乙○○的涉案程度。發現乙○○行跡可疑，對
    他盤查時，還不確定他是共犯，因為沒有相關的事證去佐證
    。我們是之後把乙○○帶到新竹站製作筆錄時才查看乙○○的手
    機，發現其手機內存有甲○○的身分證影像，便是甲○○傳給DH
    L用來當作個案委任書的身分證件，然後乙○○才承認以上所
    有的犯行。去DHL抓人的時候，這類案件有時候不能確定誰
    去領這個包裹，因為有時候會用假身分、假人頭。當時乙○○
    開著車子一直在公司前面徘徊，因為當時狀況無法確定乙○○
    涉案的狀況，所以才會請甲○○做初步的指認，甲○○指認後，
    因為沒有相關事證，所以才請乙○○去新竹站做證人筆錄，然
    後才會在其手機查獲甲○○的身分證資料。」等語（見本院卷
    第292至295頁），足見本件確因被告甲○○之供述而查獲共犯
    乙○○，並因此破獲毒品來源，故被告甲○○部分，依毒品危害
    防制條例第17條第1項規定減輕其刑。
　⑶被告乙○○部分：
　　被告乙○○雖供稱有供出上游波哥，然並未因被告乙○○之供述
    ，而查獲毒品來源及共犯，有臺灣桃園地方檢察署110年5月
    18日桃檢俊慎109偵17580字第1109050526號函附卷可稽（見
    本院卷第165頁），且證人丙○○於本院審理時亦證稱：「市
    調處回函有提到『波哥』裡面有一個叫黃崇祐，對於本案來說
    沒有查獲。」等語（見本院卷第294頁），應認尚未因被告
    乙○○之供述而查獲其他正犯或共犯，自無從依該規定減輕其
    刑。
　3.本件有刑法第59條規定之適用：
  ⑴按刑法第59條關於犯罪之情狀顯可憫恕，認科以最低刑度仍
    嫌過重者，得減輕其刑之規定，係立法者賦予審判者之自由
    裁量權，俾就具體之個案情節，於宣告刑之擇定上能妥適、
    調和，以濟立法之窮。是該條所謂犯罪之情狀，乃泛指與犯
    罪相關之各種情狀，自亦包含同法第57條所定10款量刑斟酌
    之事項，亦即該二法條所稱之情狀，並非有截然不同之領域
    。94年2月2日修正公布，95年7月1日施行之刑法第59條修正
    立法理由稱：「本條所謂『犯罪之情狀可憫恕』，自係指裁判
    者審酌第57條各款所列事項以及其他一切與犯罪有關之情狀
    之結果」等語，亦同此旨趣。是於裁判上酌減其刑時，應就
    犯罪一切情狀（包括第57條所列舉之10款事項），予以全盤
    考量，審酌其犯罪有無可憫恕之事由（即有無特殊之原因與
    環境，在客觀上足以引起一般同情，以及宣告法定低度刑，
    是否猶嫌過重等等），以為判斷（最高法院104年度台上字
    第277號、102年度台上字第2513號判決意旨參照）。而運輸
    第一級毒品係法定刑為死刑、無期徒刑之罪，罪刑至為嚴峻
    ，然縱同為運輸毒品之人，其原因動機不一，犯罪情節未必
    盡同，或有係大盤或中盤毒梟者，亦有因遭人遊說一時貪圖
    小利而受大盤或中盤毒梟利用充為毒品交通者，其等犯罪情
    狀之嚴重程度自屬有異，而運輸第一級毒品所設之法定最低
    本刑卻同為死刑或無期徒刑，不可謂不重，於此情形，倘依
    其情狀處以有期徒刑，即足以懲儆，並可達防衛社會之目的
    者，自得依被告客觀之犯行與主觀之惡性考量其情狀是否有
    可憫恕之處，以符合罪刑相當原則。
  ⑵本件被告乙○○、甲○○2人運輸如附表編號一所示之海洛因入境
    ，純質淨重1470.65公克，數量龐大，如流入市面，對社會
    秩序及國民健康將造成嚴重危害，然本件海洛因於入境時即
    遭查獲，並未造成實害，且其等係實際在國內接運毒品者，
    所冒之風險甚高，屬於整體犯罪計畫中較為底層之分工地位
    ，所分得之利益相較於本件查獲之海洛因價格而言，亦屬甚
    微，另審酌被告乙○○右眼失明，謀生不易，被告甲○○於本案
    行為時甫滿19歲而未成年，且被告2人均無前案紀錄，有2人
    之本院被告前案紀錄表在卷可佐。被告乙○○、甲○○分別受20
    至25萬元、10萬元報酬之誘惑，思慮不周而為本案犯行，被
    告甲○○在本件犯罪中僅是聽命於被告乙○○之指示行事，擔任
    收貨人，被告乙○○因未查獲其所供出之毒品來源波哥涉嫌違
    反毒品危害防制條例犯行，無從依毒品危害防制條例第17條
    第1項規定減輕其刑，惟其聽命於波哥之指示而為本案犯行
    ，至於與國外端之聯繫、運送、報關等情節，則均是由他人
    所為，其等之犯罪情狀應認均有顯可憫恕之情事，若科以最
    低度刑即無期徒刑，顯有情輕法重，故均依刑法第59條規定
    ，皆酌減其等之刑。
  4.被告乙○○有上開2項刑之減輕事由，被告甲○○有上開3項刑之
    減輕事由，分別依刑法第70條之規定遞減1次、2次。
三、撤銷改判之理由及科刑審酌事項：
  ㈠原判決據以論罪科刑，固非無見。惟查：1.被告甲○○於本院
    審理時坦認知悉扣案包裹內之毒品為第一級毒品海洛因，與
    被告乙○○均具確定故意，原判決認定被告甲○○係基於不確定
    之間接故意，容有誤會；2.原判決未及審酌被告甲○○於調查
    局人員查獲時已供出來源且查獲共犯乙○○之事實，且於本院
    審理時終能坦承犯刑，致未能依修正前毒品危害防制條例第
    17條第1、2項減輕其刑，即有不合；3.原判決對於被告乙○○
    未能斟酌其罪情狀有可憫恕之情，若科以最低刑度顯有情輕
    法重，而未能依刑法第59條規定酌減其刑，亦有未洽，被告
    甲○○、乙○○以原判決量刑過重，未適用前開減刑事由減刑，
    而執以上訴，均為有理由，自應由本院就原判決予以撤銷改
    判。
  ㈡爰審酌本件查獲之第一級毒品海洛因純質淨重高達1470.65公
    克，本不宜輕恕，然被告2人均無犯罪前科，有本院被告前
    案紀錄表各1件附卷可稽，被告乙○○為圖一己利益，允為在
    我國負責接應並找被告甲○○擔任收件人，而使本案夾藏大量
    海洛因之包裹輸入我國，助長毒品之流通及氾濫，實應嚴懲
    ；念其犯後坦承犯行，尚能知錯，且主動供出上游共犯，並
    配合調查，雖未能因而查獲其他共犯，然堪認其犯後態度良
    好；另被告甲○○不思以正途謀生，貪圖報酬而允諾擔任本案
    包裹收件人，兼衡其年紀尚輕，於整起運輸過程中，係扮演
    聽從他人指示之角色及地位，犯後於本院審理時終能坦承全
    部犯行，再考量被告乙○○、甲○○所運輸之毒品及時遭查獲，
    未流入市面，倖未造成實害，及被告乙○○國中畢業、未婚、
    從事建築業、右眼失明，父母雙亡，家中僅有1個智能不足
    妹妹，目前安置在教養院，被告甲○○則國中畢業、未婚、業
    廚師、家有爺爺、奶奶、父親之智識能力及家庭經濟生活狀
    況等一切情狀，分別量處如主文第2、3項所示之刑。
  ㈢沒收之說明：
  1.依毒品危害防制條例第18條第1項前段規定，查獲之第一級
    、第二級毒品，不問屬於犯罪行為人與否，均沒收銷燬之。
    扣案如附表編號1所示之海洛因，為本案查獲之第一級毒品
    ，應沒收銷燬。
  2.毒品危害防制條例第19條第1項規定，犯同條例第4條至第9
    條、第12條、第13條或第14條第1項、第2項之罪者，其供犯
    罪所用之物，不問屬於犯罪行為人與否，均沒收之。扣案如
    附表編號2所示之貨物紙箱及包裝（含填充貨品），係本案
    供夾藏海洛因運輸進口所用之物；扣案如附表編號3、4所示
    之手機（含SIM卡），係被告彼此間聯繫及作為包裹收件人
    電話，均屬供本案運輸毒品罪所用之物，應依前開規定沒收
    。
  3.供犯罪所用、犯罪預備之物或犯罪所生之物，屬於犯罪行為
    人者，得沒收之，刑法第38條第2項前段定有明文。被告乙○
    ○於原審供稱：「『波哥』有交給我1萬元作為工作費，我先拿
    給甲○○5,000元，後來有全部拿回來」等語（見原審卷第65
    、212頁）。故該1萬元屬被告乙○○所有供犯罪預備之物，雖
    未扣案，且衡情難以原物沒收，應依同條第4項追徵其價額
    。
  4.犯罪所得，屬於犯罪行為人者，沒收之，刑法第38條之1第1
    項前段定有明文。其沒收範圍，應以實際已獲得之財產或利
    益為限。被告乙○○、甲○○為本案運輸毒品行為，雖可預期於
    犯罪計畫完成後，各領取10萬元至15萬元之報酬，惟尚未領
    取即為桃園市調查處查獲，並未實際獲有報酬，故不予沒收
    。
  5.扣案美工刀1支及計程車乘車證明，與本案犯罪之實行無關
    ，不予沒收。
據上論斷，應依刑事訴訟法第369條第1項前段、第364條、第299
條第1項前段，修正前毒品危害防制條例第4條第1項、第17條第1
項、第2項、第18條第1項、第19條第1項，懲治走私條例第2條第
1項，刑法第11條、第2條第1項前段、第28條、第55條、第38條
第2項、第4項、第59條，判決如主文。　　
本案經檢察官王碩志提起公訴，檢察官曾忠己到庭執行職務。
中　　華　　民　　國　　110 　年　　10　　月　　13　　日
　　　　　　　　　刑事第十七庭  審判長法　官  鄭水銓
　　　　　　　　　　　　　　　　　　  法　官  姜麗君
　　　　　　　　　　　　　　　　　　  法　官  黃雅芬
以上正本證明與原本無異。
如不服本判決，應於收受送達後20日內向本院提出上訴書狀，其
未敘述上訴之理由者並得於提起上訴後20日內向本院補提理由書
（均須按他造當事人之人數附繕本）「切勿逕送上級法院」。
                                      書記官  鄭雅云
中　　華　　民　　國　　110 　年　　10　　月　　13　　日
附錄：本案論罪科刑法條全文　　　　　　　　　　　　　　　
修正前毒品危害防制條例第4 條：
製造、運輸、販賣第一級毒品者，處死刑或無期徒刑；處無期徒
刑者，得併科新臺幣 2 千萬元以下罰金。
製造、運輸、販賣第二級毒品者，處無期徒刑或7 年以上有期徒
刑，得併科新臺幣1 千萬元以下罰金。
製造、運輸、販賣第三級毒品者，處 7 年以上有期徒刑，得併
科新臺幣 7百萬元以下罰金。
製造、運輸、販賣第四級毒品者，處 5 年以上 12 年以下有期
徒刑，得併科新臺幣 3 百萬元以下罰金。
製造、運輸、販賣專供製造或施用毒品之器具者，處 1 年以上
7 年以下有期徒刑，得併科新臺幣1 百萬元以下罰金。
前五項之未遂犯罰之。

懲治走私條例第2條：
私運管制物品進口、出口者，處 7 年以下有期徒刑，得併科新
臺幣 3 百萬元以下罰金。
前項之未遂犯罰之。
第 1 項之管制物品，由行政院依下列各款規定公告其管制品項
及管制方式：
一、為防止犯罪必要，禁止易供或常供犯罪使用之特定器物進口
    、出口。
二、為維護金融秩序或交易安全必要，禁止偽造、變造之各種貨
    幣及有價證券進口、出口。
三、為維護國民健康必要，禁止、限制特定物品或來自特定地區
    之物品進口。
四、為維護國內農業產業發展必要，禁止、限制來自特定地區或
    一定數額以上之動植物及其產製品進口。
五、為遵守條約協定、履行國際義務必要，禁止、限制一定物品
    之進口、出口。
　　
附表：
編號 物品 數量 備註  1 海洛因 30包 合計淨重1,807.58公克（驗餘淨重1,807.27公克，空包裝總重118.20公克），純度81.36％，純質淨重1,470.65公克。  2 貨物紙箱及包裝（含填充貨品） 1批   3 IPHONE手機（含SIM卡1 張） 1支 門號：0000-000000  4 IPHONE手機（含SIM卡1 張） 1支 門號：0000-000000